最高法院民事裁定　　　　　　　　　 110年度台上字第2936號
上　訴　人　華笙營造股份有限公司

法定代理人　李景弼
訴訟代理人　黃順天律師
被 上訴 人　經濟部工業局

法定代理人　呂正華
訴訟代理人　吳小燕律師
　　　　　　吳文賓律師
　　　　　　王博正律師
上列當事人間請求給付工程款事件，上訴人對於中華民國110年4
月20日臺灣高等法院臺南分院第二審更審判決（ 109年度建上更
一字第3 號），提起上訴，本院裁定如下：
    主  文
上訴駁回。
第三審訴訟費用由上訴人負擔。
    理  由
按上訴第三審法院，非以原判決違背法令為理由，不得為之。又
提起上訴，上訴狀內應記載上訴理由，表明原判決所違背之法令
及其具體內容，暨依訴訟資料合於該違背法令之具體事實，其依
民事訴訟法第469條之1規定提起上訴者，並應具體敘述為從事法
之續造、確保裁判之一致性或其他所涉及之法律見解具有原則上
重要性之理由。同法第467條、第470條第2 項定有明文。而依同
法第468 條規定，判決不適用法規或適用不當者，為違背法令；
依同法第469 條規定，判決有該條所列各款情形之一者，為當然
違背法令。是當事人提起上訴，如以同法第469 條所列各款情形
為理由時，其上訴狀或理由書應表明該判決有合於各該條款規定
情形之具體內容，及係依何訴訟資料合於該違背法令之具體事實
。如依同法第468 條規定，以原判決有不適用法規或適用法規不
當為理由時，其上訴狀或理由書應表明該判決所違背之法令條項
，有關解釋字號，或成文法以外之習慣或法理等及其具體內容，
暨係依何訴訟資料合於該違背法令之具體事實，並具體敘述為從
事法之續造、確保裁判之一致性或其他所涉及之法律見解具有原
則上重要性之理由。上訴狀或理由書如未依上述方法表明，或其
所表明者與上開法條規定不合時，即難認為已合法表明上訴理由
，其上訴自非合法。本件上訴人對於原判決提起上訴，雖以該判
決違背法令為由，惟核其上訴理由狀所載內容，係就原審取捨證
據、認定事實，及解釋契約之職權行使所論斷：兩造於民國 100
年11月 1月簽立工程採購契約（下稱系爭契約），約定由上訴人
向被上訴人承攬「高雄市臨海工業區人行道功能及環境維護隊周
邊圍籬改善工程」（下稱系爭工程），系爭契約第17條第㈠項第
1款約定每日違約金按契約價金千分之1計算，與一般工程實務相
較核無過高，兩造同意契約價金以第1 次變更設計後之新臺幣（
下同）2,805萬1,067元計算，系爭工程屬公共工程，上訴人逾期
完成，應綜合一併考量所造成社會及人民潛在公共利益之損失，
被上訴人依上開約定，按可歸責於上訴人之逾期日數（87日），
課以違約金244萬437元，自屬有據。上訴人不能證明其因系爭工
程停工，因而增加支出勞工安全衛生管理費用、環境保護費、品
質管理費等共295萬2,474元，其主張以其中244萬437元與被上訴
人本件逾期扣款金額抵銷，自非可取。從而，上訴人依系爭契約
及承攬法律關係，請求被上訴人給付244萬437元本息，不應准許
等情，指摘其為不當，並就原審所為論斷，泛言未論斷或論斷違
法，而非表明該判決所違背之法令及其具體內容，暨依訴訟資料
合於該違背法令之具體事實，並具體敘述為從事法之續造、確保
裁判之一致性或其他所涉及之法律見解具有原則上重要性之理由
，難認其已合法表明上訴理由。依首揭說明，應認其上訴為不合
法。
據上論結，本件上訴為不合法。依民事訴訟法第481條、第444條
第1 項、第95條、第78條，裁定如主文。
中    華    民    國   111    年    1     月    12    日
                      最高法院民事第四庭
                          審判長法官  鄭  雅  萍  
                                法官  王  金  龍  
                                法官  王  本  源  
                                法官  蕭  胤  瑮  
                                法官  滕  允  潔  
本件正本證明與原本無異
                                      書  記  官
中    華    民    國   111    年    1     月    19    日